臺灣新北地方法院刑事裁定　　　　　 110年度聲簡再字第17號
聲　請　人　李宗榮
（即受判決人）　　　


上列聲請人因毒品危害防制條例案件，對於本院109年度簡字第
4092號第一審判決（偵查起訴案號：臺灣新北地方檢察署109年
毒偵字第2646號），聲請再審，本院裁定如下：
    主  文
再審之聲請駁回。
    理  由
一、本件聲請再審意旨詳如附件刑事再審狀所載（略）。
二、按對於有罪確定判決之救濟程序，依刑事訴訟法規定有再審
    及非常上訴二種。非常上訴程序以原確定判決違背法令，由
    最高檢察署【法院組織法第114條名稱已由最高法院檢察署
    改稱最高檢察署】檢察總長向最高法院提起之非常救濟程序
    ，目的在求得法律之統一適用（最高法院105年度台抗字第
    531號裁定意旨參照）；再審程序則係對確定判決事實之糾
    錯所為之救濟，至於法律之適用問題，則不是再審之事實糾
    錯範圍（同法院104年度台抗字第343號裁定意旨參照）。即
    再審係因確定判決顯著存有難以容忍之事實誤認，基於實體
    真實之發現，在具體妥當性之要求下，迫使確定判決之法的
    安定性對之讓步，據以顛覆法諺所謂「既判力視為真實」之
    非常救濟制度，乃法的安定性與公平原則兩相衝突之際，所
    為之權衡（同法院102年度台抗字第712號裁定意旨參照）。
    從而，再審與非常上訴制度，雖然，都是針對確定裁判之特
    別救濟途徑，可是，再審制度在救濟原確定裁判認定事實錯
    誤而設，即糾正事實認定之誤，至於非常上訴制度，則在糾
    正原確定判決法律上之錯誤，即適用法律之糾錯。是如對於
    原確定判決係以違背法令之理由聲明不服，請求法院撤銷或
    變更原確定判決，應依非常上訴程序為之，並非循再審程序
    所能救濟（同法院106年度台抗字第60號、105年度台抗字第
    577號、第337號、104年度台抗字第902號、103年度台抗字
    第768號等裁定意旨均參照）。合先敘明。
三、次按有罪之判決確定後，有下列情形之一者，為受判決人之
    利益，得聲請再審：…六、因發現新事實或新證據，單獨或
    與先前之證據綜合判斷，足認受有罪判決之人應受無罪、免
    訴、免刑或輕於原判決所認罪名之判決者」，刑事訴訟法第
    420條第1項第6款定有明文。又刑事訴訟之再審制度，係為
    確定判決認定事實錯誤而設之救濟程序，前已述及。故為受
    判決人利益聲請再審者，必其聲請合於刑事訴訟法第420條
    第1項第1款至第6款或第421條所定之情形，始得為之，此與
    非常上訴程序旨在糾正確定裁判之審判違背法令者，並不相
    同，如果是確定判決適用法律錯誤，屬非常上訴範疇，則不
    是聲請再審所得救濟（同法院109年度台抗字第470號裁定意
    旨參照）。
四、查本案聲請人因於109年3月30日16時39分許，為臺灣新北地
    方檢察署採尿人員採尿時起回溯96小時內之某時，在不詳地
    點，以不詳方式，施用第二級毒品甲基安非他命1次，經該
    署檢察官於109年6月18日以109年度毒偵字第2646號聲請本
    院以簡易判決處刑，同年7月10日繫屬本院，經本院於109年
    8月3日以109年度簡字第4092號判決判處有期徒刑6月，於
    109年10月9日確定等情，有臺灣高等法院被告前案紀錄表、
    上開判決及本院調閱之本院109簡字4092號卷附臺灣新北地
    方檢察署109年7月10日新北檢德忠109毒偵2646字第1090068
    199號函暨其上本院收狀戳章各1份在卷可稽。聲請人雖主張
    前開確定判決未及適用修正後毒品危害防制條例，顯有未洽
    云云，據以提出本件聲請再審，惟其並未指陳前開確定判決
    有何事實認定錯誤之情形，核其所指，猶係就前開確定判決
    之適用法律有無違誤為爭執，循據前述最高法院裁定意旨，
    應屬得否由最高檢察署檢察總長據以提起非常上訴救濟之問
    題，並不是再審程序所得審究。所以，聲請人所執憑的理由
    ，與刑事訴訟法第420條、第421條規定得聲請再審的要件不
    相符合，無從依再審程序救濟，本件聲請再審，顯屬違背法
    律程式，且無從補正，應予駁回。又縱案件之審判有違背法
    令之情事，亦應由最高檢察署檢察總長向最高法院提起非常
    上訴，並非得由受判決人逕向原審法院提起非常上訴，附此
    敘明。
五、綜上所述，聲請人執憑法律變更作為聲請再審之理由，難認
    合法，且無從補正，應予駁回。又其聲請再審之程序違背規
    定，既然明顯無暇，當然，無需再依刑事訴法第429條之2之
    規定踐行通知再審聲請人到場，並聽取檢察官意見等程序之
    必要，附此敘明。
據上論斷，應依刑事訴訟法第433條前段，裁定如主文。
中    華    民    國   110    年    11    月    1     日
                  刑事第二十六庭  法  官  黎錦福
上列正本證明與原本無異。
如不服本裁定，應於裁定送達後5日內敘明抗告理由，向本院提
出抗告狀。
                                  書記官  羅采蘋
中    華    民    國   110    年    11    月    1     日